臺灣臺東地方法院民事裁定
111年度消債更字第45號
聲  請  人  陳迪生
代  理  人  許仁豪律師
上列當事人間聲請消費者債務清理之更生事件，本院裁定如下：
    主     文
一、聲請人陳廸生於民國111年07月12日16時起，開始更生程序
    。
二、命司法事務官進行本件更生程序。
    事實及理由
壹、本件聲請意旨略以：
    聲請人（即債務人）於聲請時，名下無任何財產。目前從事
    水電零工，以志願役國軍退伍薪俸及水電零工每月合計約新
    臺幣（下同）5萬餘元收入，扣除自己之必要生活費用及與
    配偶分擔四名未成年子女之扶養費用後，仍願盡力樽節開支
    、對債權人清償。聲請人目前累積無擔保、無優先權之債務
    合計約新臺幣（下同）1,051,085元。而前揭債務已逾聲請
    人之負擔能力，顯有不能清償債務之虞，聲請人之前曾向鈞
    院聲請前置調解（111年度司消債調字第38號）而不成立後
    ，即以言詞向鈞院書記官提出更生之聲請，爰在未經法院裁
    定開始清算程序或宣告破產前，向本院聲請更生等語。
貳、按㈠「債務人對於金融機構負債務者，在聲請更生..前，應
    向最大債權金融機構請求協商債務清償方案，或向其住、居
    所地之法院..聲請債務清理之調解。」，消費者債務清理條
    例（下稱同條例）第151條第1項定有明文；㈡「債務人不能
    清償債務或有不能清償之虞者，得依本條例所定更生..程序
    ，清理其債務。」（同條例第3條）；㈢「債務人無擔保或無
    優先權之債務總額未逾新臺幣1,200萬元者，於法院裁定開
    始清算程序或宣告破產前，得向法院聲請更生。」（同條例
    第42條第1項）；㈣「法院開始更生程序之裁定，應載明其年
    、月、日、時，並即時發生效力。前項裁定不得抗告，並應
    公告之。」（同條例第45條）；㈤「法院裁定開始更生..程
    序後，得命司法事務官進行更生..程序」（同條例第16條第
    1項前段）。經查：
一、聲請人主張之前揭事實，業據提出相關之證明文件在卷可稽
    ｛見本院卷（下同）第8至15頁｝，及本院依職權調查在案，
    堪認定為真實。
二、聲請人在本件聲請更生時，名下無任何財產（限閱卷第06頁
    反面：稅務電子閘門財產所得調件明細表），目前從事水電
    零工（第11頁：聲請人財產及收支狀況說明書）等節，應堪
    採信為真實。
三、至於為使負債務之消費者，得依本條例所定程序清理其債務
    ，以調整其與債權人及其他利害關係人之權利義務關係，保
    障債權人之公平受償，謀求消費者經濟生活之更生及社會經
    濟之健全發展，而制定本條例。故對債務人之支出，雖不應
    過於浮寬，但仍應得以維持債務人家庭合理之基本生活所需
    範圍內，為合理之限度，核先敘明。經查：
　㈠聲請人每月必要生活費用之部分：
　　按①內政部公布111年度臺灣省最低生活費每人每月為14,230
    元（第26頁：111年每月必要生活費用數額一覽表內載）。②
    「（第1項）債務人必要生活費用，以最近一年衛生福利部
    或直轄市政府所公告當地區每人每月最低生活費一點二倍定
    之。（第2項）受扶養者之必要生活費用，準用第一項規定
    計算基準數額，並依債務人依法應負擔扶養義務之比例認定
    之。」（同條例第64之2條第2項）。而本院參酌上開規定及
    考量臺東地區交通、醫療、教育等經濟環境等情，為顧及維
    持聲請人適當食衣住之人性尊嚴基本權利等情，則聲請人、
    受其扶養者每月必要生活費用之支出，以17,076元（計算方
    式：每人每月最低生活費14,230元×1.2倍）為適當。
　㈡聲請人主張應負擔未成年子女扶養費用之部份：
 　 按「左列親屬間，互負扶養義務：一、直系血親相互間。」
    （民法第1114條第1款）。經查：陳○○（93年06月生、現年1
    8歲）、陳○◎（95年07月生、現年16歲）、陳◎○（105年3月
    生、現年6歲）、陳◎◎（108年11月生、現年2歲），均為聲
    請人與配偶所生之未成年子女（第24至25頁：戶籍謄本），
    則聲請人主張：在與配偶分擔後，每月應負擔之扶養費各以
    8,538元，尚屬適當。
　㈢據上，聲請人以每月收入，扣除自己必要生活費用及支出與
    配偶分擔前揭未成年子女每月扶養費用後，所剩有限，應屬
    昭然。
肆、另參財團法人金融聯合徵信中心之當事人綜合信用報告回覆
    書（第13至15頁），及據聲請人所陳報（第11頁至第12頁）
    ：無擔保或無優先權之債務總額約為105萬元。據此，聲請
    人之資產總價值扣除債務總金額後，顯有不能清償債務之虞
    ，可堪認定。
伍、綜上所述，本院考量上情，及聲請人之財產、信用、勞力、
    技術後，認聲請人顯有不能清償債務之虞，應為昭然。而聲
    請人曾依同條例第153之1條第1項規定，在本院於111年07月
    07日調解不成立後，當場向本院書記官聲請更生（第22至23
    頁：調解筆錄），復未經法院裁定開始清算程序或宣告破產
    （同條例第13條）；而無擔保或無優先權之債務總額未逾1,
    200萬元（同條例第42條）；又無同條例第6條第3項、第8條
    、第46條各款所定應駁回更生聲請之事由。則聲請人於本件
    更生之聲請，洵屬有據，應予准許，併依同條例第16條第1
    項規定，命司法事務官進行更生程序，並裁定如主文所示。
陸、至於「法院裁定開始更生程序後，對於債務人不得開始或繼
    續訴訟及強制執行程序。但有擔保或有優先權之債權，不在
    此限。」（同條例第48條第2項）。
柒、而本件司法事務官於進行更生程序，在協助債務人提出更生
    方案時，應注意更生方案需酌留債務人生活上應變所需費用
    ，並依社會常情衡量債務人之償債能力，依此協助債務人擬
    定公允之更生方案，始符消費者債務清理條例重建債務人經
    濟生活之立法目的，附此敘明。
中　　華　　民　　國　　111 　年　　7 　　月　　12　　日
                        民事第一庭  法  官  陳兆翔
上為正本係照原本作成。
本件裁定不得抗告。
本裁定於111年07月12日16時公告。
中　　華　　民　　國　　111 　年　　7 　　月　　12　　日
                                    書記官  李彥勲